臺灣高雄地方法院民事判決
111年度訴字第578號
原      告  黃子菁  

被      告  蔡畯吉  
上列當事人間損害賠償事件，本院於民國111年10月24日言詞辯
論終結，判決如下： 
    主      文
原告之訴及假執行之聲請均駁回。
訴訟費用由原告負擔。
    事實及理由
一、原告主張：被告經營址設高雄市○○區○○○路000號之「微笑動
    物醫院」（下稱系爭醫院）並擔任獸醫師。原告於民國109
    年6月17日帶其所飼養之哈士奇犬「奇拉」至系爭醫院洗澡
    治療，被告未與原告溝通及告知要給予何種藥物，亦未先血
    檢，即給予奇拉針劑治療皮膚病，該藥物造成奇拉急性肝腎
    衰竭且癱瘓，身體狀況急遽變差；被告又錯誤判斷奇拉係罹
    患慢性腎衰竭，且未予積極治療，其醫療行為顯有過失，終
    致奇拉於同年月23日死亡。原告視奇拉如同親人，因此深感
    痛苦，爰依民法第184條第1項前段、類推民法第194、195條
    第1項規定，請求被告賠償精神慰撫金新臺幣（下同）60萬
    元等語。並聲明：㈠被告應給付原告60萬元，及自111年4月2
    0日起至清償日止，按週年利率5 ％計算之利息；㈡願供擔保
    ，請准宣告假執行。
二、被告則以：原告於109年6月17日帶奇拉至系爭醫院洗澡、治
    療皮膚病，當日被告考量奇拉年紀及體態，所用藥物屬於體
    表細菌感染之常規第一線用藥，劑量亦僅為安全劑量之一半
    ，該次使用之抗生素於文獻上亦屬於腎臟衰竭或損傷時相對
    安全之用藥，當日原告僅同意進行皮膚病治療；又原告於10
    9年6月20日再次門診時，提及奇拉有後肢無力、站立困難之
    情形，被告當日即做影像學及血液學檢查，也進行輸液治療
    及狀況監控，並無未積極治療之情事；且依系爭醫院病歷所
    載，奇拉於同年6月17日治療前即嚴重體重流失，而依據血
    檢報告數值，亦無法判定奇拉為急性腎衰竭，被告根據以往
    病史及臨床症狀所為診斷，為當下最有可能真實情況之判斷
    ；此外，觀諸原告將奇拉帶回家後之影片，奇拉到最後幾天
    都僅有腿部肌肉極度消瘦所造成之步態異常，偶爾還能起身
    走路，並無癱瘓情形；而原告於奇拉住院治療不到1日，即
    在當日晚上要求翌日早上讓奇拉出院，故無後續治療及進階
    檢查。綜上，被告已盡醫療責任，並無醫療上過失等語，資
    為抗辯。並聲明：㈠原告之訴及假執行之聲請均駁回；㈡如受
    不利判決，願供擔保請准宣告免為假執行。
三、不爭執事項：
  ㈠被告經營址設高雄市○○區○○○路000號之系爭醫院，擔任獸醫
    師，原告所飼養之哈士奇犬「奇拉」生前自104年10月9日起
    即長期於系爭醫院接受醫療照護及美容服務。
  ㈡奇拉於107年6月9日有因皮膚腫瘤問題至系爭醫院就診，由被
    告協助切除皮膚腫瘤，另當時亦有做高壓氧治療。
  ㈢原告於109年2月27日帶奇拉至系爭醫院洗澡，因奇拉有後腳
    無力之情形，被告告知原告，奇拉年邁需針對關節做保養，
    且建議讓奇拉做肌肉骨骼及關節相關健康檢查，惟嗣後奇拉
    並未做任何檢查。
  ㈣原告於109年4月8日帶奇拉至系爭醫院洗澡，並表示奇拉走路
    會打滑、要求剃腳底毛等，被告告知奇拉會跌倒應係後腳髖
    關節無力，建議原告讓奇拉拍X光片確定後腳骨骼肌肉狀況
    ，但嗣後奇拉仍未進行檢查。
  ㈤原告於109年6月17日帶奇拉至系爭醫院洗澡，並表示奇拉皮
    膚有大片癬樣皮膚脫毛，要求被告直接進行檢查與治療，被
    告有施以治療；又原告於109年6月19日向被告表示奇拉身體
    狀況虛弱，詢問被告是否能夠塞半顆Dicofenic100mg給奇拉
    吃，及「還是有哪些藥我能協助減緩她目前狀況的，每天這
    樣看她很心疼」，被告回覆「可以」、「要麻煩你過來拿藥
    」，而原告當日有塞半顆Dicofenic給奇拉吃；後原告於109
    年6月20日將奇拉帶至系爭醫院接受檢查以及高壓氧治療，
    被告依據血檢報告與X光檢查結果，向原告說明X光片顯示肝
    臟密度升高，與前次X光片有明顯差異，且奇拉腎衰竭產生
    繼發性副甲狀腺亢進造成脫鈣，而有骨質疏鬆的狀況，為慢
    性腎衰竭之病徵，被告遂於當日安排奇拉住院治療，原告於
    當日晚間提出欲於隔日上午將奇拉帶回家，要求醫院同意將
    點滴一併攜回，遂於翌日將奇拉帶回家。
  ㈥原告為大學畢業學歷，從事醫美診所護理諮詢師，收入每年
    約50萬元至60萬元；被告為大學畢業學歷，擔任動物醫院院
    長及從事獸醫師，收入每年約150萬元至200萬元。
四、本院之判斷：
  ㈠按不法侵害他人致死者，被害人之父、母、子、女及配偶，
    雖非財產上之損害，亦得請求賠償相當之金額，民法第194
    條定有明文。又按人格權受侵害時，以法律有特別規定者為
    限，始得請求損害賠償或慰撫金，此觀民法第18條第2項規
    定甚明。顯見立法者有意限定請求人格權受侵害之慰撫金範
    圍。查民法第194條規定「不法侵害他人致死者，被害人之
    父、母、子、女及配偶，雖非財產上之損害，亦得請求賠償
    相當之金額。」，依其文義，係就他人生命權之侵害，列舉
    性地規定得請求精神慰撫金之請求權人，僅限於父母子女及
    配偶等五種親近身分關係者，並未包括「寵物主人」，換言
    之，本條規定立法者有意沈默，非屬法律漏洞，既然本條並
    無漏洞，自不生類推適用而補充之問題。查奇拉雖為原告所
    飼養之寵物，衡情固可認因奇拉死亡而受有精神上痛苦，然
    究與民法第194條所列舉之得請求之特定親屬關係規定未合
    ，原告主張類推民法第194條規定，請求被告賠償精神撫慰
    金60萬元，尚非有據。
　㈡另按不法侵害他人之身體、健康、名譽、自由、信用、隱私
    、貞操，或不法侵害其他人格法益而情節重大者，被害人雖
    非財產上之損害，亦得請求賠償相當之金額，民法第195條
    第1項前段定有明文。上開條文所謂侵害，係指行為人之行
    為侵害之客體即為身體、健康、名譽、自由、信用、隱私、
    貞操權及其他人格權，始足當之。至於侵害財產權或財產上
    利益，反射之結果間接導致前開人格權之損害者，則不與之
    ，況我國民法於侵害財產權之情形，無明文規定得請求給付
    慰撫金之情形，故因財產權被侵害發生之非財產上損害，尚
    不得請求賠償，此為立法者有意為之，並非法律之漏洞。本
    件原告主張類推民法第195條第1項請求非財產損害賠償，然
    寵物犬之性質屬於民法上之「物」，故縱該犬係因被告過失
    而死亡，乃屬物之毀損，侵害原告之財產權，並非侵害原告
    之身體、健康、名譽、自由、信用、隱私、貞操等人格權，
    依前所述，未規定侵害財產權之非財產上損害賠償請求權並
    非法律漏洞，故原告主張類推適用民法第195條第1項規定請
    求被告賠償精神撫慰金60萬元，已屬無據。
五、綜上所述，原告依民法第184條第1項前段、類推適用民法第
    194條、第195條第1項規定，請求被告賠償原告60萬元，及
    自111年4月20日起至清償日止，按週年利率5％計算之利息，
    為無理由，不應准許。原告之訴既經駁回，其假執行之聲明
    亦失所依據，爰併予駁回之。
六、本件事證已臻明確，兩造其餘之攻擊防禦方法及所提證據，
    經審酌後認均無礙判決之結果，爰不予一一論述。
七、訴訟費用負擔之依據：民事訴訟法第78條。
中　　華　　民　　國　　111 　年　　11　　月　　4 　　日
                  民事第一庭  法　官　韓靜宜
以上正本係照原本作成。
如對本判決上訴，須於判決送達後20日內向本院提出上訴狀。如
委任律師提起上訴者，應一併繳納上訴審裁判費。　　　　　　
中　　華　　民　　國　　111 　年　　11　　月　　4 　　日
                              書記官  陳雅雯